臺灣高雄地方法院民事裁定
109年度雄小字第1615號
原      告  長春山水大廈管理委員會

法定代理人  陳建全  
訴訟代理人  黃澄豊  
被      告  施淑珍  

上列當事人間請求給付管理費事件，本院裁定如下：
    主  文
原告之訴駁回。
訴訟費用新臺幣1,000元由原告負擔。
    理  由
一、原告主張：
　  被告為長春山水大廈（下稱系爭大樓）區分所有權人，依公
    寓大廈管理條例第21條、系爭大樓之住戶管理規約第參、八
    、九條規定，應向原告繳納管理費。詎被告自民國108年2月
    起均未繳納管理費，且經原告屢次催討，均置之不理，迄今
    已累計積欠管理費達新臺幣（下同）62,370元。又系爭大樓
    於107年12月19日召開區分所有權人會議，並決議選任陳建
    全等為第29屆管理委員會委員（下稱系爭區權人會議、系爭
    決議），系爭區權人會議之系爭決議雖經本院以108年度訴
    字第1013號判決確認全部不成立，上訴後亦經臺灣高等法院
    高雄分院（下稱雄分院）於110年9月24日以109年度上字第2
    32號判決駁回而確定（下稱系爭另案、系爭判決）。惟系爭
    大樓第29屆管理委員會之任期為107年1月1日至109年12月31
    日，在該判決未確定前，陳建全仍為合法主任委員。從而，
    陳建全於第29屆管理委員合法任期內之109年12月19日召開
    區分所有權人會議，應屬合法，該次會議決議選任之第30屆
    管理委員亦為合法，且經高雄市三民區公所准予核備，是陳
    建全自為原告合法之法定代理人。爰依公寓大廈管理條例第
    21條、系爭大樓住戶管理規約等規定提起本件訴訟。並聲明
    ：
　㈠被告應給付原告62,370元，及自支付命令送達之翌日起至清
    償日止，按年利率百分之10計算之利息。
　㈡前項聲明請准宣告假執行。
二、被告則以：
　  系爭區權人會議選任之第29屆管理委員會委員不具合法性，
    且經判決無效確定，被告對其並不具繳納管理費之義務。又
    系爭決議既經法院判決確認全部不成立，則該次選任之第29
    屆管理委員會委員應不具有區分所有權人會議之召集權，是
    陳建全於109年12月間召集區分所有權人會議，並為選任第3
    0屆管理委員會委員之決議當然無效等語。並聲明：
　㈠原告之訴駁回。
　㈡裁定原告之第30屆管理委員會無效。
三、經查：
　㈠按管理委員會有當事人能力；公寓大廈成立管理委員會者，
    應由管理委員互推一人為主任委員，主任委員對外代表管理
    委員會；公寓大廈管理條例第38條第1 項、第29條第2 項前
    段亦分別定有明文。依上開規定所述，公寓大廈管理委員會
    固有民事訴訟當事人能力，惟須以主任委員為法定代理人，
    始為適法。次按原告之訴，有原告或被告無訴訟能力，未由
    法定代理人合法代理者，法院應以裁定駁回之。但其情形可
    以補正者，審判長應定期間先命補正。民事訴訟法第249 條
    第1 項第4 款定有明文。又依民事訴訟法第436 條之23準用
    第436 條第2項規定，此於小額訴訟程序亦適用之。
　㈡原告前由系爭區權人會議決議選任之第29屆管理委員會委員
    陳建全為法定代理人，提起本件訴訟向被告請求管理費。惟
    系爭區權人會議決議業經系爭判決確認決議內容全部不成立
    確定，此為兩造所不否認，並經本院調閱系爭另案核閱無訛
    。準此，陳建全當選第29屆管理委員會委員之決議既不成立
    ，其於起訴時即不具有原告之管理委員之資格，自無從擔任
    原告之法定代理人。原告未由法定代理人合法代理而提起本
    件訴訟，依民事訴訟法第249 條第1 項第4 款規定，其起訴
    程式即有欠缺。
　㈢而查，上開起訴程式之欠缺，業經本院於111年1月3日裁定命
    原告於收受送達後7日內補正，此項裁定已於111年1月7日、
    22日送達原告，有送達證書2 件在卷可稽（參見本院109年
    度雄小字第1615號卷第145至149頁）。原告雖於111年1月26
    日具狀陳稱陳建全之法定代理權業經續任第30屆管理委員會
    主任委員而補正等語，並提出高雄市三民區公所110年1月18
    日高市○○區○○○00000000000號函、高雄市政府建築管理處工
    務局網站等件為證（參見本院訴字卷第155至159頁）。惟本
    院仍認原告仍未補正法定代理人合法代理權，說明如下：
　⒈按區分所有權人會議除有第28條規定建築完成後，由起造人
    以公寓大廈之管理負責人身分召集區分所有權人召開區分所
    有權人會議，成立管理委員會或推選管理負責人外，應由具
    區分所有權人身分之管理負責人、管理委員會主任委員或管
    理委員為召集人；無管理負責人或管理委員會，或無區分所
    有權人擔任管理負責人、主任委員或管理委員時，由區分所
    有權人互推1 人為召集人。公寓大廈管理條例第25條第3 項
    亦有明文。而該項所定由區分所有權人互推一人為召集人，
    除規約另有規定者外，應有區分所有權人2人以上書面推選
    ，經公告10日後生效。前項被推選人為數人或公告期間另有
    他人被推選時，以推選之區分所有權人人數較多者任之；人
    數相同時，以區分所有權比例合計較多者任之。新被推選人
    與原被推選人不為同一人時，公告日數應自新被推選人被推
    選之次日起算。公寓大廈管理條例施行細則第7條第1、2項
    分別定有明文。另按總會決議之內容違反法令者，無效。民
    法第56條第2 項亦有明文。是無召集權人召集之區分所有權
    人會議，非合法成立之意思機關，所為之決議，自始無效。
    自始無效之決議，不能因事後之追認而成為有效（參見最高
    法院108 年度台上字第514號、98年度台上字第1692號、92
    年度台上字第2517號判決意旨）。
　⒉原告主張陳建全於109年12月3日擔任召集人，並以原告名義
    公告於同年月18日召開109年度區分所有權人會議，惟該次
    會議因當日出席未達法定額，故於同年月19日公告於同年月
    20日再召開109年度區分所有權人會議，並於該日出席人數
    已達法定額之情形下，決議選任陳建全等人為任期自110年1
    月1日至111年12月31日期間之第30屆管理委員會委員，並由
    陳建全擔任主任委員等節，有原告於系爭另案提出之原告10
    9年12月3日、19日公告、申請報備書、重新召集區分所有權
    人會議決議成立公告、區分所有權人名冊、會議出席人員名
    冊、出席委託書、109年12月18日、20日109年度區分所有權
    人重開議會議紀錄等件為證（參見雄分院109年度上字第232
    號卷第169至211頁）。然查，系爭大樓規約第3條有關區分
    所有權人會議之召開事項，並未排除公寓大廈管理條例第25
    條第3 項、公寓大廈管理條例施行細則第7條第1、2項規定
    之適用，有系爭大樓規約1份附卷可考（參見本院108年度審
    訴字第460號卷第45頁）。是陳建全擔任109年度區分所有權
    人會議之召集人前，自應依該等規定，於經區分所有權人2
    人以上推選為召集人後，尚須經公告10日始生效。惟原告僅
    於109年12月3日、19日公告上以文書擅打陳建全係由區分所
    有權人李淑琴等人推選而擔任上開109年度區分所有權人會
    議之召集人等文字，並未提出任何事證證明陳建全確有依公
    寓大廈管理條例施行細則第7條第1、2項規定，有經區分所
    有權人二人以上書面推選為召集人，且為公告10日之程序，
    自難認陳建全為合法之召集權人。因此，陳建全召集之109
    年12月20日區分所有權人會議所為選任陳建全等人為第30屆
    管理委員會委員之決議難認合法有效。原告之法定代理權有
    欠缺之情事仍未補正，且依原告始終主張陳建全具有法定代
    理人資格等節，堪認其並無補正之可能。是其起訴程序不合
    法，應予裁定駁回。
　㈣原告請求本院裁定特別代理人部分亦無理由，併予說明如下
    ：
　　按無訴訟能力人有為訴訟之必要，而無法定代理人或法定代
    理人不能行代理權者，其親屬或利害關係人，得聲請受訴法
    院之審判長，選任特別代理人；本法關於法定代理之規定，
    於法人之代表人、第40條第3 項之代表人或管理人、第4 項
    機關之代表人及依法令得為訴訟上行為之代理人準用之，民
    事訴訟法第51條第2 項及第52條分別定有明文。又所謂法定
    代理人不能行代理權，不僅指法律上不能（如經法院宣告停
    止其權利）而言，並包括事實上之不能（如心神喪失、利害
    衝突等）在內（最高法院50年台抗字第187 號判例參照）。
    查訴外人廖淑花業經半數以上區分所有權人推選擔任系爭大
    樓區分所有權人會議之召集人，並於109年11月20日至29日
    期間張貼公告10日後，廖淑花再擔任召集人，於109年12月1
    日公告將於同年月18日將召開區分所有權人會議，並從中選
    舉第30屆管理委員會委員等事項，嗣該次區分所有權人會議
    並決議選任廖淑花等為第30屆管理委員會委員，且其為主任
    委員，有廖淑花於系爭另案提出之系爭大樓區分所有權人名
    冊、推選召集人公告說明、109年12月1日大會公告、109年1
    2月19日公告及進行該等程序之相關照片等件附卷可佐（參
    見雄分院109年度上字第232號卷第105至121、126、233至25
    3頁）。再審酌原告迄今並未提出任何事證證明該次區分所
    有權人會議有何程序不備之瑕疵，而有會議決議不成立、無
    效之情形，客觀上自難認原告具有「無法定代理人或法定代
    理人不能行代理權者」之要件，則原告請求本院裁定特別代
    理人，亦無理由。
　㈤此外，原告雖陳明若提供擔保請准予假執行，惟此僅促使法
    院發動職權，自毋庸為准駁之論述。至被告雖聲明裁定原告
    之第30屆管理委員會無效等節（參見本院109年度雄小字第1
    615號卷第183、247頁），惟觀諸其該等訴狀整體文義，均
    係答辯陳建全欠缺法定代理權，故原告之主張並無理由等情
    ，足認其所列之該項聲明僅係其答辯理由，而誤列為聲明欄
    ，附此敘明。
四、依民事訴訟法第436 條之23、第436 條第2 項、第249條第1
    項第4款、第95條、第78條裁定如主文。
中　　華　　民　　國　　111 　年　　4 　　月　　8 　　日
                  高雄簡易庭  法　　　官  黃姿育
以上正本係照原本作成。　　　　　　　　　
如對本裁定抗告須於裁定送達後10日內提出抗告狀，並繳納抗告
費新臺幣1,000元。
中　　華　　民　　國　　111 　年　　4 　　月　　8 　　日
                             書  記  官   陳亭妤